【裁判字號】    94,簡上,237
【裁判日期】    950119
【裁判案由】    傷害等
【裁判全文】
臺灣臺北地方法院刑事判決             94年度簡上字第237號
上  訴  人  臺灣臺北地方法院檢察署檢察官
上  訴  人
即  被  告  丁○○
選任辯護人  張淑敏律師
上列被告因傷害等案件，經檢察官提起公訴（94年度偵字第9899
號），本院判決如下：
    主  文
上訴駁回。
丁○○緩刑貳年。
    事  實
一、丁○○與乙○○為樓上、樓下之鄰居，因乙○○對噪音甚為
    敏感，多次以丁○○在台北市○○○○路二段一四一號三樓
    之三（檢察官簡易處刑聲請書及原判決均誤為八樓之三，應
    予更正）開設成衣加工廠發出噪音而向丁○○抗議，於民國
    九十四年五月五日下午一時許，乙○○復以噪音過大為由向
    丁○○抗議，並自其二樓住處（即上址二樓之三）門口叫喊
    要求降低噪音，丁○○聞訊後即下樓，二人即發生爭吵，丁○○乃基於公然侮辱之犯意，在上開乙○○住處前（簡易處
    刑聲請書及原判決誤為二樓之四，應予更正）不特定人得以
    共見共聞之處所，公然以「賤人」、「妓女」、「神經病要
    吃藥」等言詞侮辱，足以貶損乙○○之人格。其後，乙○○
    即以手打丁○○一巴掌，丁○○遂以手抓住乙○○，二人並
    相互毆打，乙○○因此受有左手背腫脹併瘀傷三乘三公分、
    右手背擦傷併瘀傷二乘二公分，及右肩膀擦傷一乘一公分之
    傷害（原判決漏未敘述二人互毆，應予補正）。
二、案經乙○○訴由台北市政府警察局中正第二分局移送檢察官
    偵查起訴。
    理  由
一、訊據被告固坦承於上開時起公然侮辱告訴人乙○○，並動手
    毆打乙○○等情不諱，核與告訴人乙○○指訴情形大致相符
    ，並有告訴人乙○○受傷之診斷書一紙、照片三張在卷可查
    ，惟辯稱：伊在上址已經盡量配合告訴人之要求降低音量，
    但告訴人仍不滿意，甚至以要放火燒、大家要死一起死等語
    相威脅，伊不堪其擾，且當天是告訴人先打伊，伊才動手，
    伊是正當防衛云云。經查：
  (一)當天在場見聞之證人丙○○於本院審理時證稱：「（九十四
    年五月五日下午一點左右當時你人在哪裡？）三樓。後來到
    二樓，聽到被告跟告訴人兩人在吵架，我就下去看，我看到
    他們吵的很厲害，告訴人在二樓的地方手伸出去打到被告的
    臉部，被告就用手去抓住告訴人的手，然後兩人就互相打，
    我看到就這樣」，「（當天為何被告要抓住告訴人的手？）
    因為告訴人先打被告一巴掌，被告為了反制，就抓住告訴人
    的手，然後兩人就打起來」，「（平時被告有否請你們公司
    員工要怎樣小聲，不要吵到別人？）因為告訴人嫌我們很吵
    ，所以老闆還去買塑膠的地板回來鋪」等語，可證案發當天
    告訴人確有先動手之事實，至證人丙○○於檢察事務官詢問
    時，就告訴人是否先動手毆打被告一節，證人稱：「告訴人
    剛好舉手要擦被告結果伸手出去時揮到被告臉頰，之後二人
    互相毆打」、「（告訴人是否故意要打被告巴掌？）我看到
    情形如剛才所述，所以不知道是否故意」（見九八九九偵查
    卷廿五頁），依此於偵查中證人丙○○所言不知是否故意等
    語，是指其無法判斷告訴人之真意，但外觀上確實係告訴人
    動手打到被告臉頰則無訛，故被告所言是告訴人先動手一節
    ，非無可採。
  (二)證人甲○○於本院證稱：「（告訴人是否有時常打電話到公
    司吵鬧？）從他搬進來，每天至少打三次，他說我們很吵，
    我們、警察也跟他一起下去廳，我們都聽不到任何聲音，可
    是她就是嫌吵，甚至環保局也來測量過」，「（是否聽過告
    訴人說要放火燒燬公司或是要死大家一起死，或是要放瓦斯
    等語？）有，在案發前，他就是先在二樓喊說我我們吵，然
    後就去找管理員，之後歇斯底里尖叫，然後就講剛剛所講『
    要放火燒燬公司或是要死大家一起死，或是要放瓦斯』」，
    「（這些話是講很多次還是一次？）他公然講，我聽到的是
    一次」，「（辯護人問你所言公然講一次，是否私底下有講
    過？）被告不在的時候，告訴人有去找員工講，員工有跟我
    反應」，可證告訴人確因噪音問題與被告多次交涉未果，且
    告訴人對噪音甚為敏感之事實，而告訴人對噪音敏感之程度
    超過常人，故被告所言對告訴人有關降低噪音要求不堪其擾
    之事實亦可認定。
  (三)惟按「正當防衛必須對於現在不法之侵害始得為之，侵害業
    已過去，或無從分別何方為不法侵害之互毆行為，均不得主
    張防衛權，而衡之一般社會經驗法則，互毆係屬多數動作構
    成單純一罪而互為攻擊之傷害行為，縱令一方先行出手，而
    還擊之一方在客觀上苟非單純對於現在不法之侵害為必要排
    除之反擊行為，因其本即有傷害之犯意存在，則對其互為攻
    擊之還手反擊行為，自無主張防衛權之餘地」，最高法院著
    有九十二年台上字第三０九０號判決可資參照，如前述，被
    告與告訴人二人係互毆，已經證人丙○○證述明確，被告因
    不堪告訴人對噪音之要求而侮罵告訴人之後，因告訴人先行
    動手而反擊，不僅告訴人之不法侵害已經過去，況依被告於
    警詢中自承「是氣不過」才動手毆打告訴人等語觀之，被告
    毆打告訴人之行為係反擊行為，顯難認係正當防衛，尤以侮
    辱部分更難謂係正當防衛。事證明確，被告上開犯行應堪認
    定。
二、核被告所為，係犯刑法第三百零九條第一項之公然侮辱罪及
    刑法第二百七十七條第一項之傷害罪。原判決本同上見解，
    適用刑事訴訟法第四百四十九條第一項前段、第三項、第四
    百五十四條第二項、刑法第二百七十七條第一項、第三百零
    九條第一項、第四十二條第二項、第五十一條第七款、罰金
    罰鍰提高標準條例第一條、第二條之規定，就被告公然侮辱
    罪部分，量處罰金二千元，傷害罪部分，量處罰金三千元，
    均諭知易服勞役之折算標準，並定應執行刑為罰金四千元及
    諭知易服勞役之折算標準，其認事用法及量刑均無不合，檢
    察官循告訴人之請求，上訴指摘原判決量刑過輕，被告上訴
    以其係正當防衛為由，指摘原判決不當均無理由，應駁回其
    等之上訴。末查被告前未曾受有期徒刑以上刑之宣告，此有
    台灣高等法院被告前案紀錄表在卷可查，此次係無法忍受告
    訴人對噪音問題的過渡要求而犯案，犯罪後亦能知所悔悟，
    表明和解之願望，本院認其經此教訓當知警惕而無再犯之虞
    ，爰併諭知緩刑二年以勵自新。
據上論斷，應依刑事訴訟法第四百五十五條之一第三項、第三百
六十八條、刑法第七十四條第一款判決如主文。
本案經檢察官李傳侯到庭執行職務
中    華    民    國    95    年    1    月     19    日
                  刑事第六庭  審判長法  官  周占春
                                    法  官  趙子榮
                                    法  官  林孟皇
以上正本證明與原本無異。
不得上訴。
                                    書記官  黃瓊玉
中    華    民    國    95    年    1    月     19    日


司法院資訊處製作；財團法人民間司法改革基金會備份。
